【裁判字號】    92,訴,33
【裁判日期】    920626
【裁判案由】    清償債務
【裁判全文】
臺灣花蓮地方法院民事判決  九十二年度訴字第三三號
    原      告  第一商業銀行股份有限公司花蓮分行
    法定代理人  丙○○
    訴訟代理人  戊○○
    被      告  乙○○
    訴訟代理人  鍾年展律師
    被      告  丁○○        .
右當事人間請求清償債務事件，本院判決如左：
    主      文
被告應連帶給付原告新台幣參佰柒拾萬壹仟零貳拾柒元，及自民國九十一年八月五日
起至清償日止，按年息百分之四點九計算之利息，並自民國九十一年九月七日起至清
償日止，其逾期在六個月以內者，按上開利率百分之十，逾期超過六個月以上者，按
，按上開利率百分之二十計算之違約金。
訴訟費用由被告連帶負擔。
本判決於原告以新台幣壹佰貳拾伍萬元供擔保後，得假執行。
    事      實
甲、原告方面：
一、聲明：(1)被告應連帶給付原告新台幣三百七十一萬一千零二十七元，及自民國九
    十一年八月五日起至清償日止，按年息百分之四點九計算之利息，並自九十一年
    九月七日起至清償日止，其逾期在六個月以內者，按上開利率百分之十，逾期超
    過六個月以上者，按上開利率百分之二十計算之違約金。(2)願供擔保請准假執行
    之宣告。
二、陳述：被告乙○○邀同另一被告丁○○為連帶保證人，並提供登記在其名下之花
    蓮縣吉安鄉○○街十號不動產，於民國八十八年七月五日，向原告第一商業銀行
    股份有限公司花蓮分行（下稱甲○○○○○）借用新台幣（下同）四百萬元，約
    定借款期限二十年，自八十八年八月五日起按月平均攤還本息，利息按年息百分
    之四點九計付，並約定如有逾期攤還本息時即喪失期限利益，應即全部清償，遲
    延履行時，除仍按約定利率計付遲延利息外，其逾期清償在六個月以內者，按上
    開利率百分之十，超過六個月者，按上開利率百分之二十計付違約金，並立有借
    據一紙憑。詎被告乙○○自九十一年八月五日起即未依約攤還本息，屢向被告催
    討，均置之不理，本利迄未清償，為此提起本件訴訟。
三、證據：提出借據一紙、第一商業銀行放款戶授信明細查詢單、存款明細分類帳、
    轉帳收入傳票、存摺類存款取款憑條、被告乙○○印鑑卡各一份為證。
乙、被告乙○○方面：
一、聲明：駁回原告之訴及其假執行之聲請。
二、陳述：(1)系爭借款之借貸人係華榮建設股份有限公司（下稱華榮建設），而非被
    告乙○○。查華榮建設在花蓮縣吉安鄉南埔地區興建全民花園住宅二百多戶，為
    籌措資金之需，利用公司員工及親友名義，以其興建之住宅向原告抵押措款，被
    告乙○○與華榮公司負責人周至柔為朋友關係，周至柔以個人名義投資被告經營
    之神達景觀有限公司（已結束營業），被告不得已乃同意周至柔之要求作為華榮
    公司向原告借貸鉅款之人頭，被告乙○○並非系爭借款之借貸人，此由系爭借款
    擔保物（門牌號碼花蓮縣吉安鄉○○街十號）之登記之登記流程即可得知，上開
    擔保不動產係於八十八年四月六日興建完成登記在華榮公司名下，華榮公司為取
    得貸款，乃於八十八年五月二十一日暫過戶至被告乙○○名下，並於同年七月一
    日因借款而設定抵押給原告，完成借後，周至柔又將該不動產過戶至其名下，此
    有不動產登記簿謄本可稽，足見被告乙○○確非系爭借款之實質借款人。(2)按金
    錢借貸契約為要物契約，因借用物之交付而生效力，惟原告仍須就交付借款之事
    實負舉證責任。本件原告僅提出借據一紙為證，尚不足以證明被告乙○○有借款
    之事實。
三、證據：提出不動產登記簿謄本一份為證。
丙、被告丁○○未於言詞辯期日到場，亦未提出書狀作何聲明或陳述。
    理      由
一、本件被告丁○○未於言詞辯論期日到場，核無民事訴訟法第三百八十六條各款所
    列情形，爰依原告之聲請，由其一造辯論而為判決。
二、兩造不爭執之事實：原告主張被告乙○○為借款之名義人之身份，邀同被告丁○
    ○（乙○○之前妻）為連帶保證人，並提供當時登記在其名下之上開全民街十號
    之不動產為借款擔保，於八十八年七月五日向原告辦理四百萬元借款之手續，並
    由被告乙○○及丁○○在借據上簽名蓋章，而該筆借款亦經原告於八十八年七月
    五日以轉帳方式，匯入被告乙○○開設在第一銀行二四五六二六號帳戶內，且於
    同日即以乙○○之存戶印鑑開立取款憑條而提取該筆四百萬元，以及該筆借款自
    九十一年八月五日起即未繳納本息之事實，為兩造所不爭執，並有原告提出之被
    告乙○○親筆簽名之借據一紙、第一商業銀行放款戶授信明細查詢單、存款明細
    分類帳、轉帳收入傳票、存摺類存款取款憑條、被告乙○○印鑑卡各一份為證，
    此部分自堪信為真實。
三、至被告乙○○雖辯稱：伊並非該筆借款之實質借款人，伊只是一個人頭借款人，
    且從未持有一銀撥款帳戶之存摺及印章，貸款之金額，伊並未提領及使用，該筆
    貸款之利息，均由華榮公司繳納，伊從未繳納貸款利息等語。按消費借貸契約中
    ，金錢交付之要物性構成要件，固應由主張已交付之貸與人之原告負舉證責任，
    然查：(1)本件辦理系爭四百萬元借款之借據，確係由被告乙○○及其前妻丁○○
    在借據上分別為親自簽名，而借據上另蓋用之印文，被告乙○○亦承認確系由其
    與被告丁○○所有之真實印鑑章所蓋用者，應足證明被告乙○○與原告對於該筆
    四百萬元之借款，已有借貸之意思表示互相一致之情事。(2)被告乙○○以借款名
    義人向原告貸款，由該行將貸款撥入被告林波於該行設立之活期存戶，且以被告
    開戶時所用之真實印鑑章，填寫取款條將該筆款項取出之事實，亦為被告乙○○
    所不否認，復與原告提出附卷之乙○○一銀行帳戶之轉帳收入傳票、存款明細分
    類帳、取款憑條、存摺印鑑卡之內容相符，已足證明原告已將系爭借款四百萬元
    交付予被告乙○○。準此，應堪認原告就其所主張與被告乙○○之間有金錢借貸
    關係存在，所須具備金錢交付之特別要件及借貸意思表示互相一致之事實，已舉
    證證明。
四、綜上所述，既然被告乙○○以當時登記在名下，為其所有名義之係爭房地向原告
    申請抵押借款，原告嗣已將被告乙○○貸得之款項，撥入被告乙○○在原告銀行
    開立之帳戶內，業經被告乙○○真正印鑑章所蓋用之取款憑條提領該筆款項，縱
    被告乙○○係以其名義向原告借款後，嗣將款供訴外人華榮建設股份有限公司使
    用之事實系屬真實，亦屬被告乙○○與華榮建設股份有限公司間之內部法律關係
    ，自不能以其內部關係，對抗原告。從而，原告依消費借貸及連帶保證契約請求
    借款人被告乙○○、借款連帶保證人丁○○，連帶給付尚未清償之借款三百七十
    萬一千零二十七元，並自九十一年八月五日起至清償日止，按年息百分之四點九
    計算之利息，及自九十一年九月七日起至清償日止，其逾期在六個月以內，按上
    開利率百分之十，其逾期在六個月以上，至清償日止，按上開利率百分之二十計
    算之違約金，為有理由，應予准許。原告陳明願供擔保，請求宣告假執行，核無
    不合，爰酌定相當擔保金額，予以准許。
五、據上論結，原告之訴為有理由，依民事訴訟法第三百八十五條第一項前段、第七
    十八條、第八十五條第二項、第三百九十條第二項判決如主文。
中      華      民      國    九十二    年      六      月    二十六    日
                              臺灣花蓮地方法院民事庭
~B法      官  吳順龍
右正本證明與原本無異。
如對本判決不服，應於送達後廿日內，向本院提出上訴狀（應抄附繕本）。
~B法院書記官  陳賜福
中      華      民      國    九十二    年      六      月    二十六    日


司法院資訊處製作；財團法人民間司法改革基金會備份。
